臺灣嘉義地方法院民事裁定
111年度家調裁字第59號
聲  請  人  魏隆評  

訴訟代理人  奚淑芳律師
            張雯峰律師
相  對  人  吳斡笙  

上列當事人間確認繼承權不存在事件，本院裁定如下：
    主  文
一、確認相對人吳斡笙（男，民國00年0月0日生，身分證統一  
    編號：Z000000000號）對於被繼承人吳錦碧（女，民國00年
    0月00日生，民國110年12月31日死亡，身分證統一編號：Z0
    00000000號）之繼承權不存在。
二、程序費用由聲請人負擔。
    理  由
一、聲請意旨略以：被繼承人吳錦碧於民國110年12月31日死亡
    ，其繼承人為長男魏隆誠、次男吳隆宜及參男即聲請人，因
    吳隆宜於107年3月8日死亡，故由吳隆宜之長男即相對人、
    長女吳芸瑄代位吳隆宜繼承對吳錦碧之繼承權，又吳錦碧於
    生前即懷疑相對人非吳隆宜所生，聲請人於111年4月16日偕
    同魏隆誠、相對人至醫院為親緣鑑定，結果排除與相對人的
    父系親緣關係，復相對人與第三人鄭明煌為親子鑑定結果為
    其等間不排除一親等直系親等關係，且相對人已另行起訴確
    認非其生母江麗如自吳隆宜受胎所生之婚生子，因相對人與
    吳隆宜間之親子關係既不存在，則相對人對吳錦碧即無繼承
    權等語，並聲明：如主文第1項所示。
二、相對人則以：對親子鑑定報告結果沒有意見，同意自己沒有
    繼承權等語。
三、確認法律關係之訴，非原告有即受確認判決之法律上利益者
    ，不得提起之，民事訴訟法第247條第1項前段定有明文。又
    所謂即受確認判決之法律上利益，係指因法律關係之存否不
    明確，致原告在私法上之地位有受侵害之危險，而此項危險
    得以對於被告之確認判決除去之者而言，故確認法律關係成
    立或不成立之訴，苟具備前開要件，即得謂有即受確認判決
    之法律上利益，縱其所求確認者為他人間之法律關係，亦非
    不得提起（最高法院42年台上字第1031號判例意旨參照）。
    本件聲請人主張相對人對被繼承人吳錦碧之繼承權不存在，
    而相對人對被繼承人吳錦碧之繼承權是否存在，攸關聲請人
    繼承遺產之權利，應認聲請人有即受確認判決之法律上利益
    。
四、當事人就不得處分之事項，其解決事件之意思已甚接近或對
    於原因事實之有無不爭執者，得合意聲請法院為裁定；法院
    為前項裁定前，應參酌調解委員之意見及家事調查官之報告
    ，依職權調查事實及必要之證據，並就調查結果使當事人或
    知悉之利害關係人有陳述意見之機會；當事人聲請辯論者，
    應予准許，家事事件法第33條第1項、第2項定有明文。又依
    同法第35條第1項規0定，上開裁定確定者，與確定判決有同
    一之效力。本件聲明屬當事人不得處分事項，而兩造於111
    年9月29日合意聲請法院為裁定（見本院卷第83頁），依上
    開規定，自應以裁定為之。
五、查聲請人主張之前揭事實，業據提出除戶戶籍謄本、手抄戶
    籍謄本、遺產稅財產參考清單、財政部南區國稅局納稅義務
    人違章欠稅查復表、繼承系統表、中國醫藥大學附設醫院診
    斷證明書暨親緣鑑定結果、DNA親緣關係諮商報告單（以上
    均為影本）等件為證，並經查詢兩造之個人戶籍資料（完整
    姓名）查詢結果在卷可為佐證，且為兩造所不爭執，復相對
    人另行起訴確認非其生母江麗如自吳隆宜受胎所生之婚生子
    等情，並經本院於111年12月5日裁定主文第1項：「確認聲
    請人（即本件相對人）非其生母江麗如自吳隆宜受胎所生之
    婚生子」等情，業經依職權調取111年度家調裁字第75號全
    卷及裁定核閱無誤。
六、吳隆宜於107年3月8日死亡，其母即被繼承人吳錦碧於110年
    12月31日死亡，故吳隆宜之直系血親卑親屬有代位繼承權，
    惟相對人之父原登記為吳隆宜，但已經111年度家調裁字第7
    5號裁定推翻相對人為吳隆宜之婚生子，相對人既非吳隆宜
    之子女，依法自無從代位繼承吳隆宜對吳錦碧之應繼分權利
    。從而，本件聲請為有理由，應予准許。
七、爰裁定如主文。
中　　華　　民　　國　　111 　年　　12　　月　　7 　　日
                    家事法庭  法　官  王昌國
以上正本係照原本作成。
如對本裁定抗告須於裁定送達後10日內向本院提出抗告狀。
中　　華　　民　　國　　111 　年　　12　　月　　7 　　日
                              書記官  林秀惠